臺北高等行政法院判決
　　　　　　　　　　　　　　　　　　 95年度訴字第02632號
　　　　　　　　　　　　　　　.
原　　　告　新貿營造有限公司
代　表　人　甲○○
訴訟代理人　羅瑞洋　律師
被　　　告　財政部臺灣省北區國稅局
代　表　人　凌忠嫄（局長）
訴訟代理人　乙○○
上列當事人間因營利事業所得稅事件，原告不服財政部中華民國
95年6月8日台財訴字第9500175860號訴願決定，提起行政訴訟。
本院判決如下：
　　主  文
原告之訴駁回。
訴訟費用由原告負擔。
　　事  實
一、事實概要：原告90年度營利事業所得稅結算申報，列報營業
    成本新臺幣（下同）79,555,727元，原經被告依其申報數核
    定，嗣查得原告涉嫌虛報薪資1,224,972 元，乃重行核定營
    業成本為78,330,755元，應補稅額306,244 元，並按所漏稅
    額處1 倍之罰鍰306,200 元（計至百元止）。原告不服，申
    請復查，未獲變更，提起訴願亦經決定駁回後，遂提起本件
    行政訴訟。
二、兩造聲明：
　　(一)原告聲明：訴願決定、原處分均撤銷。
　　(二)被告聲明：駁回原告之訴。
三、兩造之爭點：原告是否有支付前開直接人工薪資成本之事實
                ？
　　(一)原告主張之理由：
      1.按一般營造工程公司僱用臨時工人至工地處理什項零星
        工作，只要工作順利如期完成即支付款項，負責人或監
        工人員甚少親自核對工人身分證明文件，工人由於經濟
        情況較差，頻頻於施工現場向工頭暫借款項，俟發放工
        資時，再由工頭代領轉發及扣除，且臨時工因無特定僱
        主，其勞健保大都於戶籍所在地鎮公所或工會辦理投保
        ，故對於臨時工，一般營造工程公司無法比照其他之正
        式職員有固定發薪轉帳日期亦無法提出勞健保之資料。
        原告於民國90年度辦理中和市公所中原溝整治第四期工
        程、第二殯儀館區排水系統整修工程、文林國小活動中
        心新建工程、西園橋拆除及道路改善工程等零星工程，
        係委託丙○○代為僱工清理，且均能如期順利完成，各
        該2 人之工作報酬，亦由丙○○提供勞務報酬支出憑證
        ，原告審核無誤後，款項由丙○○代為具領轉發，此有
        丙○○各次領取現金付款收據簽收單影本可證。
      2.丙○○於鈞院亦證稱：「切結書及收據為其所簽，也領
        到切結書及收據所戴之錢。」而對於領錢之原因則稱：
        「因新貿之謝先生與我在一起20餘年，他叫我替他叫小
        工來做清除水溝等清潔工作。」對於計價方式則稱：「
        我的朋友找人來做每一人一天1,100 元，我實際給工人
        1,000 元，我賺100 元，90年都是這樣。」對於工人之
        身分證如何取得則稱：「我向阿順稱，我給他多少工資
        他就必須給我多少人之身分證，我就把身分證資料提供
        新貿公司報稅。」對於為何知道多少人則稱：「粗工必
        須每天結算，我依據阿順給我的資料。」等語，則原告
        提出憑證資料既經丙○○證明為真正，丙○○並證明有
        領到切結書及收據所載之錢，足證原告確有支付款項予
        丙○○，原告並未虛報。
      3.原告89年承攬之工程，亦是由丙○○代僱臨時工7 人參
        與，如同90年度一般，89年度之臨時工工資之發放，皆
        由丙○○代領轉發，被告中和稽徵所查核原告89年所得
        稅時，亦曾質疑黃盛隆等8 名臨時工人之薪資申報不實
        ，被告中和稽徵所，依原告提供之丙○○大拇指捺印之
        收據及丙○○91年之談話筆錄，採信原告之辯詞，並未
        令原告補繳稅款及罰鍰，只處以未據實申報免扣繳憑單
        ，足證被告之攻擊與往例不同，應無足取。
　　(二)被告主張之理由：
      1.按「直接人工製造費用，適用本準則費用類之查核標準
        。」「費用及損失，未經取得原始憑證，或經取得而記
        載事項不符者，不予認定。」「薪資支出之原始憑證，
        為收據或簽收之名冊，其由工會或合作社出具之收據，
        應另付工人之印領清冊，職工薪資如係送交銀行分別存
        入各該職工帳戶者，應以銀行蓋章證明存入之清單予以
        認定。」為行為時營利事業所得稅查核準則（下稱查核
        準則）第61條、第67條第1 項及第71條第11款所明定。
        又「當事人主張事實須負舉證責任。倘其所提出之證據
        不足為主張事實之證明，自不能認其主張之事實為真實
        。」行政法院36年度判字第16號著有判例。
      2.本件原告90年度列報營業成本79,555,727元，被告依申
        報數核定，嗣經查獲其營業成本中列報賴文標君等7 人
        薪資，以其未能提示支付薪資證明、勞工保險卡及薪資
        印領清冊等資料供核，且渠等薪資總額超出個人工作正
        常能力範圍合計1,224,972 元予以剔除，重行核定78,3
        30,755 元，徵諸首揭規定，並無不合。
      3.原告雖主張施作工程係委託丙○○代為僱工清理，該工
        作報酬亦由連君提供勞務報酬支出憑證，由其審核無誤
        後，款項由丙○○代為具領轉發云云。惟查，原告雖提
        示丙○○簽收收據供核，惟未能提示轉發薪資之資金流
        程、薪資印領清冊及承攬契約供核，無從證明其承攬關
        係，且系爭賴文標等7 人全年薪資總額超出個人工作正
        常能力範圍，其中呂吉村、陳文進及王津等3 人全年薪
        資總額達200 萬元以上；賴文標、蘇福來、廖榮文及黃
        健哲等4 人全年薪資總額達100 萬元以上，另陳文進君
        分別於93年2 月12日及同年3 月1 日向被告說明未受僱
        於原告，有談話筆錄可稽，又原告支付系爭工人每人每
        月薪資金額均相同，與臨時零工之性質不符，其主張核
        不足採。
      4.另按「納稅義務人已依本法規定辦理結算申報，但對依
        本法規定應申報課稅之所得額有漏報或短報情事者，處
        以所漏稅額2倍以下之罰鍰。」為所得稅法第110條第1
        項所明定。原告90年度虛報薪資1,224,972 元，被告按
        所漏稅額306,244 元處1 倍漏稅罰罰鍰306,200 元（計
        至百元止），於法亦無違誤，請予維持。
　　理  由
一、本件原告起訴時，被告之代表人為許虞哲，嗣於訴訟中變更
    為凌忠嫄，茲據新任代表人具狀聲明承受訴訟，經核無不合
    ，應予准許。
二、按「營利事業所得之計算，以其本年度收入總額減除各項成
    本費用、損失及稅捐後之純益額為所得額。」及「納稅義務
    人已依本法規定辦理結算申報，但對依本法規定應申報課稅
    之所得額有漏報或短報情事者，處以所漏稅額兩倍以下之罰
    鍰。」行為時所得稅法第24條第1 項及第110 條第1 項分別
    定有明文。又「直接人工製造費用，適用本準則費用類之查
    核標準。」「費用及損失，未經取得原始憑證，或經取得而
    記載事項不符者，不予認定。」「薪資支出之原始憑證，為
    收據或簽收之名冊，其由工會或合作社出具之收據，應另付
    工人之印領清冊，職工薪資如係送交銀行分別存入各該職工
    帳戶者，應以銀行蓋章證明存入之清單予以認定。」亦為查
    核準則第61條、第67條第1 項及第71條第11款所明定。
三、本件原告90年度營利事業所得稅結算申報，列報營業成本79
    ,555,727元，原經被告依其申報數核定，嗣被告依據財稅資
    料中心提供異常薪資所得查核清單等資料，以原告所列報營
    業成本中關於賴文標等 7人薪資異常，明顯超出個人工作正
    常能力範圍，且原告未能提示支付薪資證明、勞工保險卡及
    薪資印領清冊等資料供核，因認原告涉有虛報上開七人薪資
    合計1,224,972元，乃予剔除，重行核定本期營業成本為78,
    330,755元，應補稅額306,244元，並依所得稅法第110條第1
    項規定，按其所漏稅額處以1倍罰鍰306,200元（計至百元止
    ）之事實，有原告前開結算申報書、異常薪資所得查核清、
    原告負責人談話筆錄、被告核定書及罰鍰處分書附原處分卷
    可稽，堪信為真實。
四、原告起訴主張：其確有委託工頭丙○○僱工從事工地清理工
    作而支付工資，並有丙○○出具之簽收收據可證，並非虛報
    薪資等語。故本件之爭執，厥在於原告是否有支付前開直接
    人工薪資成本之事實？
五、經查：
    (一)按當事人主張有利於己之事實者，就其事實有舉證之責任
      ，民事訴訟法第277條前段定有明文，依行政訴訟法第136
      條之規定，上開規定為行政訴訟程序所準用。又課稅處分
      之要件事實，基於依法行政原則，如所得稅有關所得計算
      基礎之進項收入，依上開規定，固應由稅捐稽徵機關負舉
      證責任；至有關所得計算基礎之減項，即成本與費用，則
      應由納稅義務人負舉證責任。故原告就其列報前開直接人
      工薪資成本確有支付之事實，自應負舉證責任，合先敘明
      。
    (二)原告主張委託丙○○代為僱工清理工地，並由丙○○代為
      具領轉發薪資等情，雖提出丙○○出具之支出憑證及收據
      為憑（見本院卷第8-62頁），並經丙○○到庭確認為其本
      人簽名無訛，核僅足認上開私文書具有形式之證據力，至
      其實質內容之真正，仍應由原告負舉證責任，尚難單憑前
      開支付憑證及收據，即認原告確有支付賴文標等7 人薪資
      之直接人工成本等情屬實。又被告依原告列報前開賴文標
      等7 人薪資所得資料調查結果（見原處分卷第232-1 至23
      2 -8），其中呂吉村、陳文進及王津等3 人全年薪資總額
      達200 萬元以上；賴文標、蘇福來、廖榮文及黃健哲等4
      人全年薪資總額達100 萬元以上，各所得人全年薪資總額
      明顯超出其個人工作能力範圍，有違常情，另陳文進於93
      年2 月12日及同年3 月1 日在被告調查時，均陳稱並未受
      僱於原告，亦有談話筆錄可稽（見原處分卷第136 頁）；
      復參諸上開收據及支付憑證所載賴文標等7 人，每人每月
      均領取月薪14,583元，合計每人年薪資均為174,996 元，
      亦與原告所稱臨時零工之性質不符，原告亦未能提示支付
      薪資證明、勞工保險卡及薪資印領清冊等資料以供查核，
      上開收據及支付憑證所載內容之真實性實有疑義，已難採
      信。
    (三)原告之負責人甲○○（原名謝青洋）雖於訴訟中主張：「
      我是以電話聯絡找丙○○，我需要多少的人工，因為散工
      每天的工資都是固定的，我就按照他每天找到多少人來上
      工計算，至月底結算給他，至於他實際找誰，我並不知道
      ，我就依照實際有到工的人數給錢，再依照他給我的相關
      工人身分證資料來報稅，…」等語（見本院卷第100 頁）
      ，惟與本院傳訊證人丙○○到庭具結證稱：其與原告之負
      責人甲○○相熟而代找小工，其係透過「阿順」者找小工
      ，但其只負責叫人及付錢與阿順，很少到現場，因為是臨
      時工，故未定期結算，其均依阿順告知之人數及天數，向
      甲○○或其太太領錢，渠等如對數目無意見即付錢，如果
      其有錢亦先墊付，其每次向甲○○夫妻拿錢時，均未作紀
      錄或簽收據，迄甲○○告知要報稅時，其即依甲○○要求
      之數量向阿順拿身分證，嗣其交付身分證時，並依甲○○
      之指示在收據上簽名等情不符（見本院卷第116 頁-118頁
      ）；至原告訴訟代理人詰問時，證人丙○○雖陳稱：「收
      據上的日期，是我有去領錢時，新貿公司負責人甲○○的
      太太叫我簽的，這些簽收的日期都是我去那裡才寫的。」
      云云，惟與其上開證詞相互矛盾，顯係附和迴護原告之詞
      ，不足採信，故依上開證據，原告主張確有給付系爭直接
      人工薪資費用1,224,972 元予丙○○等情，亦無法信為真
      實。此外，原告復未能提出資金支付證明或其他具體可資
      採信之證據以實其說，空言訴稱其有雇工及支付上開薪資
      云云，尚無足採。
    (四)原告雖另主張與本案相同情形之89年營利事業所得稅結算
      申報案，被告於調查時亦採信證人丙○○及原告負責人甲
      ○○之辯詞，只處以未據實申報免扣繳憑單之罰鍰云云（
      見本院卷64- 68頁），核屬被告於系爭個案之調查、判斷
      是否妥適合法之問題，與平等原則無關，對本院亦無拘束
      力，且依證人丙○○上開於被告調查時所為之陳述，亦無
      從推翻本院於本案審理時調查上開各項證據所得之心證，
      而為原告有利之認定，原告前開抗辯，亦無足採。
六、綜上所述，原告既無法證明有僱用賴文標等7 人並給付上開
    薪資，亦無法證明確有支付此部分直接人工薪資成本之事實
    ，故被告以原告虛列上開7 人薪資合計1,224,972 元致虛報
    營業成本，而短報所得額，所為上開補徵營利事業所得稅額
    及處以罰鍰之處分，揆諸前揭法條規定，均無違誤，訴願決
    定予以維持，亦無不合，原告仍執前詞訴請撤銷，為無理由
    ，應予駁回。
據上論結，本件原告之訴為無理由，爰依行政訴訟法第98條第3
項前段，判決如主文。
中　　華　　民　　國　　96　　年　 　4　　月　 24  　 日
                        第二庭審判長法  官　徐瑞晃
                                    法  官　陳金圍
                                    法  官　蕭惠芳
上為正本係照原本作成。
如不服本判決，應於送達後20日內，向本院提出上訴狀並表明上
訴理由，如於本判決宣示後送達前提起上訴者，應於判決送達後
20日內補提上訴理由書（須按他造人數附繕本）。
中　　華　　民　　國　　96　　年　 　4　　月　 24  　 日
          　　　　　　      　　　　書記官  李淑貞
